臺灣臺中地方法院行政訴訟判決
110年度交字第149號
原      告  黃原彬  
被      告  臺中市交通事件裁決處
                      設臺中市○○區○○○路00號
代  表  人  黃士哲    住同上
訴訟代理人  黃曉妍律師
上列當事人間交通裁決事件，原告不服被告民國110年3月29日中
市裁第68-GDH150306、68-GDH150307號裁決書，提起行政訴訟，
本院判決如下：
    主  文
原告之訴駁回。
訴訟費用新臺幣參佰元由原告負擔。
    事實及理由
一、程序事項：按行政訴訟法第237 條之7 規定，交通裁決事件
    之裁判，得不經言詞辯論為之。本件屬交通裁決事件，依兩
    造所述各節及卷內資料其事證已臻明確，本院認無經言詞辯
    論之必要，爰不經言詞辯論而為判決。
二、事實概要：原告所有號牌BHB-5163號自用小客貨車（下稱系
    爭車輛）於民國110年1月29日6時58分，行經臺中市豐原區
    中正路與圓環南路口，因「非遇突發狀況，在車道中暫停」
    及「非遇突發狀況，在行駛中於車道暫停(處車主)」之違規
    行為，經臺中市政府警察局豐原分局（下稱舉發機關）員警
    認定車主即原告違反道路交通管理處罰條例第43條第1項第4
    款及第43條第4項之規定，遂對原告掣開第GDH150306、GDH1
    50307號舉發違反道路交通管理事件通知單。原告於到案期
    限前檢具事證及應歸責人相關資料，向被告告知應歸責人即
    原告，被告續於110年3月29日以中市裁字第68-GDH150306、
    68-GDH150307號共2份裁決書（下稱原處分一、二），依道
    路交通管理處罰條例第43條第1項第4款、第63條第1項第3款
    、第24條第1項第3款、第43條第4項前段及「違反道路交通
    管理事件統一裁罰基準表」之規定，按期限內到案之基準，
    各裁處原告第1階段罰鍰新臺幣（下同）18,000元，記違規
    點數3點，並應參加道路交通安全講習及吊扣汽車牌照3個月
    。被告審酌原告於法定期間內提起行政訴訟，即應依「違反
    道路交通管理事件統一裁罰基準及處理細則」第66條第2項
    規定，俟法院裁判確定後，依其裁判處理，故刪除68-GDH15
    0307號裁決書處罰主文二關於汽車牌照逾期不繳送者之文字
    記載，並送達原告。
三、原告主張略以：當時是開在內側車道裡，前面有一台黃色自
    小客車，當時我按了一下喇叭超車，回到內側車道，要回內
    側車道時，原先的黃色小客車突然對我狂按喇叭和閃遠燈，
    之後剛好是紅燈，我就下車詢問黃色小客車的駕駛為何要有
    這種的行為，當燈號變為綠燈時，我也就回去車上了，我們
    是停在左轉的車道上，當時的燈號為直行等語，並聲明：原
    處分一、二撤銷，訴訟費用由被告負擔。
四、被告答辯則以：
  ㈠本件應適用之法律依據為道路交通管理處罰條例第43條第1
    項第4 款及第4 項前段、第63條第1 項第3 款、第24條第1
    項第3 款、道路交通安全規則第91條第1 項第3 款、第94條
    第2 項、違反道路交通管理事件統一裁罰基準及處理細則第
    6 條第2 項、第10條等規定。 
  ㈡案經轉據舉發機關110年2月26日中市警豐分交字第110001248
    7號函復說明略以：「案係民眾檢舉於110年1月29日6時58分
    ，在臺中市豐原區中正路與圓環南路口前，BHB-5163號車非
    遇突發狀況，在車道中暫停(處罰駕駛人)及(處罰車主)，經
    檢視檢舉影像違規事實明確，依據『道交條例』第43條第1項
    第4款及第43條第4項之規定，逕行舉發，並無違誤」。
  ㈢次查舉發機關所附採證光碟，確認檢舉民眾車輛行車紀錄器
    畫面時間2021/01/29 06：58：08時至06：58：12時檢舉民
    眾車輛(下稱該車)行駛於臺中市豐原區圓環南路往北方向之
    內側車道，當時一台黃色小客車(下稱他車)行駛於該車右側
    之外側車道，行經圓環南路96巷口後他車即顯示左側方向燈
    ，超越該車並向左變換至內側車道，06：58：13時至06：59
    ：25時一台黑色小客車(下稱系爭車輛)接著他車後方行駛於
    外側車道，系爭車輛未顯示方向燈即向左變換至內側車道，
    繞過停靠路旁之公車後，系爭車輛復未顯示方向燈向右變換
    至外側車道，加速行駛至他車旁，此時畫面顯示系爭車輛前
    方西安街與安和路口的圓環南路往北方向號誌為綠燈，系爭
    車輛超越他車，並直行通過該路口，同時未顯示方向燈即向
    左變換車道，插入他車前方，之後系爭車輛後方煞車燈及第
    三煞車燈繼續亮著，此時畫面顯示系爭車輛行駛至「親親牙
    醫」前方，當時系爭車輛前方並無突發狀況亦無車輛阻擋，
    前方圓環西路與中正路口號誌顯示為圓形紅燈及右轉箭頭綠
    燈，惟系爭車輛與路口等待左轉停等紅燈之車輛仍距離一大
    段距離，系爭車輛緩緩行駛於內側車道，之後圓形紅燈及右
    轉箭頭綠燈轉為直行及右轉箭頭綠燈，系爭車輛駕駛下車走
    至他車駕駛座處與他車駕駛交談，之後系爭車輛駕駛上車  
    將系爭車輛往前行駛停等紅燈，他車跟著往前行駛停等紅燈
    。
　㈣原告主張被告認不足採。蓋因：㈠從上揭影像顯示，系爭車輛
    在前方無突發狀況時，無故煞車減速插入他車前方，接著復
    在前方無突發狀況下，無故暫停於車道上，駕駛走下車向他
    車駕駛交談，交談後復往前行駛停等停等紅燈之左轉汽車後
    方，依照前揭說明，認系爭車輛逼車意味甚濃，系爭車輛之
    行為超出用路人之合理預期，自應受罰。㈡本件係民眾檢舉
    案件，逕行舉發車主即原告，原告於到案期限前檢具事證及
    應歸責人相關資料，向被告告知應歸責人即原告，被告續以
    原處分一，依「道交條例」第43條第1項第4款、第63條第1
    項第3款、第24條第1項第3款及「違反道路交通管理事件統
    一裁罰基準表」之規定，按期限內到案之基準，裁處原告第
    1階段罰鍰18,000元，記違規點數3點，並應參加道路交通安
    全講習，自無違誤。㈢另審酌原告為汽車所有人，對於系爭
    車輛有保管注意、篩選管控駕駛人、擔保駕駛人合於交通管
    理規範之義務，竟任令其自己駕駛其車輛為前揭之違規行為
    ，顯有故意過失，被告另依「道交條例」第43條第4項及「
    違反道路交通管理事件統一裁罰基準表」之規定，被告以原
    處分二，依「道交條例」第43條第4項及「違反道路交通管
    理事件統一裁罰基準表」之規定，裁處原告吊扣汽車牌照3
    個月，亦無違誤。並聲明：原告之訴駁回，訴訟費用由原告
    負擔。
五、本院之判斷：
  ㈠按「汽車除遇突發狀況必須減速外，不得任意驟然減速、煞
    車或於車道中暫停。前車如須減速暫停，駕駛人應預先顯示
    燈光或手勢告知後車，後車駕駛人應隨時注意前車之行動。
    」、「汽車駕駛人，駕駛汽車有下列情形之一者，處新臺幣
    6 千元以上2 萬4 千元以下罰鍰，並當場禁止其駕駛：四、
    非遇突發狀況，在行駛途中任意驟然減速、煞車或於車道中
    暫停。」、「汽車駕駛人有第1 項第1 款至第4 款或前項行
    為者，並吊扣該汽車牌照3 個月；…。」，道路交通安全規
    則第94條第2 項、道路交通管理處罰條例第43條第1 項第4
    款、第4 項定有明文。
  ㈡查本件如事實概要所述之情事，有第GDH150306、GDH150307
    號舉發違反道路交通管理事件通知單、110年2月26日中市警
    豐分交字第1100012487號函、檢舉民眾行車紀錄器畫面擷圖
    、原處分一及送達證書、原處分二及送達證書、違規資料查
    詢、汽車車籍查詢、採證光碟等資料附卷可稽（見本院卷第
    45-46 、51-53、、57-69頁），堪信為真實。
  ㈢原告雖主張黃色小客車突然對我狂按喇叭和閃遠燈，之後剛
    好是紅燈，我就下車詢問黃色小客車的駕駛為何要有這種的
    行為，當燈號變為綠燈時，我也就回去車上了，我沒拿任何
    武器或拍打對方車輛云云，惟查：
    ⒈經本院勘驗調查舉發機關提供之採證光碟，製成勘驗筆錄
      附卷為證（見本院卷第75頁），勘驗結果為：檢舉民眾車
      輛行車紀錄器畫面時間2021/01/2906：58：08時至06：58
      ：12時檢舉民眾車輛(下稱該車)行駛於臺中市豐原區圓環
      南路往北方向之內側車道，當時一台黃色小客車(下稱他
      車)行駛於該車右側之外側車道，行經圓環南路96巷口後
      他車即顯示左側方向燈，超越該車並向左變換至內側車道
      ，06：58：13時至06：59：25時一台黑色小客車(下稱系
      爭車輛)接著他車後方行駛於外側車道，系爭車輛未顯示
      方向燈即向左變換至內側車道，繞過停靠路旁之公車後，
      系爭車輛復未顯示方向燈向右變換至外側車道，加速行駛
      至他車旁，此時畫面顯示系爭車輛前方西安街與安和路口
      的圓環南路往北方向號誌為綠燈，系爭車輛超越他車，並
      直行通過該路口，同時未顯示方向燈即向左變換車道，插
      入他車前方，之後系爭車輛後方煞車燈及第三煞車燈繼續
      亮著，此時畫面顯示系爭車輛行駛至「親親牙醫」前方，
      當時系爭車輛前方並無突發狀況，亦無車輛阻擋，前方圓
      環西路與中正路口號誌顯示為圓形紅燈及右轉箭頭綠燈，
      惟系爭車輛與其前方路口等待左轉停等紅燈之車輛仍距離
      一大段距離，系爭車輛緩緩行駛於內側車道，之後號誌轉
      為直行及右轉箭頭綠燈，系爭車輛駕駛下車走至他車駕駛
      座處與他車駕駛交談，之後系爭車輛駕駛上車將系爭車輛
      往前行駛停等紅燈，他車跟著往前行駛停等紅燈。
    ⒉依上開勘驗結果可知，系爭車輛行駛於臺中市豐原區圓環
      南路之外側車道，通過路口後變換至內側車道插入他車前
      方，系爭車輛前方無緊急危險狀況發生，於路口號誌顯示
      為直行及又轉箭頭綠燈時，暫停於內側車道，系爭車輛駕
      駛下車與該車駕駛發生爭執等情。雖原告主張下車詢問黃
      色小客車的駕駛為何要突然對我狂按喇叭和閃遠燈之行為
      云云，惟依前揭道路交通管理處罰條例第43條第1 項第4
      款規定以觀，其立法意旨乃在於駕駛人若恣意驟然減速，
      將導致後方之車輛應變不及而造成追撞，是除非遇有突發
      狀況影響行車動線而不得不然，否則依法即嚴禁驟然減速
      或暫停，亦即上開規範目的乃在於使駕駛人能合理預期他
      方之行車動態，俾能有充分之時間應變，避免因無預期於
      車道中暫停導致其他駕駛人因反應不及而失控，或因亦猝
      然減速而產生連鎖反應致肇事，故所謂「於車道中暫停」
      之認定自應考量其他駕駛人之合理預期之程度。又所謂「
      突發狀況」，應具有立即發生之危險性及急迫性之狀況存
      在（如前方甫發生車禍事故、前方有掉落之輪胎、倒塌之
      路樹襲來或其他相類程度事件），駕駛人若不立即採取減
      速、煞車或於車道中暫停之措施，即會發生其他行車上之
      事故或其他人員生命、身體之危險等，始足當之。查，依
      當時路況原告駕駛系爭車輛前方並未有緊急性、危險性之
      情況發生，且依當時系爭路段之車流狀況，顯無煞車暫停
      之必要，惟原告竟於行駛途中在無何突發狀況下，不顧內
      側車道之他車是否仍在行駛中，即貿然將系爭車輛插入並
      暫停於他車行駛之車道上，阻擋他車行進路線，已嚴重影
      響道路交通之行車秩序及安全。故原告以與他車駕駛有行
      車糾紛為由，主張其行為構成「突發狀況」云云，即非可
      採。倘若道路上一有行車糾紛即得任意於車道中減速、煞
      車甚或是直接停車，將立即影響後方用路人行駛之權利，
      更可能增添交通事故之發生。從而，本件原處分認定原告
      有「非遇突發狀況，在車道中暫停」之違規行為，並裁處
      原告，認事用法應無違誤。
六、綜上所述，原告違規事證明確，被告依法所為原處分一、二
    並無違誤，原告訴請撤銷，為無理由，應予駁回。
七、本件第一審裁判費為300 元，應由原告負擔，爰確定第一審
    訴訟費用額如主文第2 項所示。
據上論結，本件原告之訴為無理由，依行政訴訟法第237 條之7
、第98條第1 項前段、第237 條之8 第1 項，判決如主文。
中　　華　　民　　國　　110 　年　　11　　月　　23　　日
　　　　　　　　　行政訴訟庭　法　官　楊萬益
以上正本證明與原本無異。
如不服本判決，應於判決送達後20日內，向本院提出上訴狀，其
未表明上訴理由者，應於提出上訴後20日內向本院補提理由書（
均須按他造人數附繕本）。上訴理由應表明關於原判決所違背之
法令及其具體內容，或依訴訟資料可認為原判決有違背法令之具
體事實。
中　　華　　民　　國　　110 　年　　11　　月　　23　　日
　　　　　　　　　　　　　　　書記官　林柏名